最　高　行　政　法　院　裁　定
　　　　　　　　　　　　　　　　　　 94年度裁字第02436號
抗　告　人　甲○○
上列抗告人因與相對人南投縣政府間聲請停止執行事件，對於中
華民國94年8月31日臺中高等行政法院94年度停字第20號裁定提
起抗告，本院裁定如下︰
    主  文
抗告駁回。
抗告訴訟費用由抗告人負擔。
    理  由
一、抗告人所有坐落南投縣草屯鎮○○段九八四地號，門牌號碼
    為草屯鎮○○路六○五巷一八號之建物，經相對人列為「草
    屯鎮行政專用區及新社區區徵收工程」用地範圍
    內而徵收之，惟抗告人對上開建物之徵收補償價額提出異議
    ，相對人以九十四年六月十日府地劃字第○九四○一一五八
    四一○號函覆仍維持原補償金額，抗告人不服，循序提起訴
    願及行政訴訟，並由原審法院以九十四年度訴字第四五○號
    受理在案。抗告人另以系爭建物之價值，前後已歷經三家不
    同單位進行鑑定，所得結果均屬相異，從而於本案訴訟勢必
    再為鑑定，倘貿然由相對人依前揭處分執行拆除事宜，則系
    爭建物之價值勢必無從再為估定，將生難以回復之損害，況
    本案訴訟既已繫屬，情況應屬急迫為由，依行政訴訟法第一
    百十六條第二項規定，聲請准予就前揭函文說明二所命「依
    土地徵收條例第二十一條規定台端（即抗告人）對於旨揭建
    物（即抗告人所有坐落草屯鎮○○路六○五巷一八號建物）
    之權利義務，於應受之補償費發給完竣時終止，請台端依同
    條例第二十八條規定於本（九十四）年七月卅一日前遷移完
    竣，逾期未遷移者，依法執行」之處分，於本案訴訟確定前
    停止執行。
二、原裁定命相對人以九十四年六月十日府地劃字第○九四○一
    一五八四一○號函說明二所為「依土地徵收條例第二十一條
    規定台端對於旨揭建物之權利義務，於應受之補償費發給完
    竣時終止，請台端依同條例第二十八條規定於本（九十四）
    年七月卅一日前遷移完竣，逾期未遷移者，依法執行」之通
    知，於九十四年十一月三十日前，停止執行，而駁回抗告人
    其餘聲請，其理由略以：經查，兩造間就系爭建物之徵收補
    償價額不服，又該建物先後已歷經「宏大不動產鑑定顧問股
    份有限公司」、「台灣省建築師公會」及「台灣省土木技師
    工會」等三鑑定機關進行價值鑑定，所鑑定價格為新台幣一
    千餘萬至四千餘萬元不等，其間差距甚大，抗告人乃就上開
    徵收補償事件循序提起行政訴訟，並經原審法院九十四年度
    訴字第四五○號受理在案。是兩造間之爭議既為徵收補償價
    額之多寡，而上開鑑定結果又相互歧異，則於將來之本案訴
    訟中，即有就系爭建物之法令規定應補償項目及上開三鑑定
    機構是否有對應補償項目翔實鑑定等事項，並審酌該建物之
    實情及現況，予以了解之必要。如系爭建物逕依相對人九十
    四年六月十日府地劃字第○九四○一一五八四一○號處分書
    說明二之部分進行拆除，勢將造成於本案訴訟無法就系爭建
    物進行上述事項調查或再行鑑定之窘境，就抗告人言之，即
    屬難以回復之損害，況抗告人提起本件聲請案之時，已逾越
    該函說明二所載九十四年七月卅一日之執行日期，顯有急迫
    之情事。惟停止執行之目的既為將來本案訴訟進行現況了解
    或再行鑑定之需求，斟酌行政訴訟之性質僅以第一審為事實
    審及一般鑑定程序進行之時程，抗告人既已提起本案訴訟，
    則停止之期間應以三個月為恰當。又系爭建物所坐落之徵收
    區段依相對人所稱係供九二一地震復建工程中建構行政專區
    之用，該建物僅三成部分占用道路用地，停止上開處分執行
    之期間既僅為三個月，亦不甚影響其他施工，於公益尚無重
    大影響。是抗告人聲請停止原處分說明二之執行，尚無不合
    ，惟停止執行之期間以三個月為限，爰裁定如主文第一項所
    示，至抗告人請求停止期間至本案訴訟確定為止，此超出三
    個月期間之部分即無必要，該部分聲請為無理由，應予駁回
    。
三、本件抗告意旨略謂：原裁定停止三個月之期間過短，理由如
    下：(一)抗告人所有之系爭建物，並無必須立即於近日拆除之
    急迫情形，該建物實際占用道路面積僅一．五成，較原審認
    定之三成為少，對施工之影響更小，從而停止執行之期間再
    予延長，亦不甚影響公益。(二)原裁定作出前，相對人竟以九
    十四年九月五日府地劃字第０九四０一七五三四二０號函表
    示將於九十四年九月十五日拆除抗告人所有之系爭建物，惟
    同案鄰近周圍被徵收之建物仍未被拆除，相對人亦未對渠等
    發拆除通知，足見相對人係明知抗告人就補償費提出爭執，
    而執意為不公平之先行拆除行為，應屬不當。(三)本件爭議進
    入訴訟程序，恐非短期可終結，況系爭建物建材及式樣繁雜
    ，鑑定程序亦恐難於三個月期間完成。且系爭建物之存在並
    無礙於相對人之其他施工，是就系爭建物之停止執行再延長
    三個月，對於公益應無重大影響。請求將原審所命停止執行
    之期間，再延長三個月等語。
四、相對人答辯意旨略謂：(一)系爭建物據抗告人所計算僅占用道
    路一．五成面積，惟該占用部份關係電力、電信、自來水、
    瓦斯管線等及道路工程之進行，本案區段徵收工程統包商瑞
    晟營造有限公司以九十四年八月二十日瑞晟函投虎字第０六
    五號函本案建物迄今未遷移影響工程甚鉅，致有無法如期完
    工（預計九十四年底完工）之虞，非抗告人所陳僅就所占面
    積對工程之比例影響（無論所佔面積比例為何皆導致無法施
    工並如期完工）。另所占用之九二一受災戶安置用地，現為
    招商開發中，因該建物未遷移致全區安置用地面積一．三八
    公頃（每平方公尺單價一八、０００元）之地價款二．四八
    億元折算三個月利息（年利率二．五％）約一五０萬元係由
    縣府貸款支應，及未能實行本區段徵收原都市計畫之安置九
    二一受災戶目的，對於公共利益及全區土地所有權人之權益
    影響甚鉅。(二)相對人前經以九十四年七月二十五日府地劃字
    第０九四０一四六二五八０號函於九十四年八月十日執行拆
    除李清祿建物，並已依法執行拆除妨礙道路施工部份（該建
    物後側），餘須拆除部份因位於安置用地內，並經李清祿允
    諾於九十四年十月中旬前自行拆除完畢，經查現已將該建物
    內物品全數遷移完竣；另土地公廟亦經多次協商，惟因神祇
    宗教地方信仰因素，遷移須以擲筊請示，並依會議結論請土
    地公廟管理委員會儘速另於開發區外洽規模較大廟宇暫時遷
    置安奉，故抗告人所陳相對人未對鄰近建物發給拆除通知，
    顯與事實不符。
五、本院查：
  (一)按「行政訴訟繫屬中，行政法院認為原處分或決定之執行，
    將發生難以回復之損害，或有急迫情事者，得依職權或依聲
    請裁定停止執行。但於公益有重大影響，或原告之訴在法律
    上顯無理由者，不得為之。」為行政訴訟法第116條第2項所
    明定。此所謂原處分或原決定之執行，係指未確定之行政處
    分或決定之執行而言。至行政處分，乃行政機關就公法上具
    體事件所為之決定或其他公權力措施而對外直接發生法律上
    效果之單方行政行為，行政程序法第92條第1項及訴願法第3
    條第1項規定甚明。又「被徵收土地或土地改良物應受之補
    償費發給完竣或核定發給抵價地後，直轄市或縣（市）主管
    機關應通知土地權利人或使用人限期遷移完竣。應受領遷移
    費人無可考或所在地不明，致其應遷移之物件未能遷移者，
    直轄市或縣（市）主管機關應公告三十日限期遷移完竣。徵
    收範圍內應遷移之物件逾期未遷移者，由直轄市或縣（市）
    主管機關或需用土地人依行政執行法執行。」為土地徵收條
    例第28條定有明文。
  (二)抗告人所有坐落南投縣草屯鎮○○段九八四地號，門牌號碼
    為草屯鎮○○路六○五巷一八號之建物，既經相對人列為「
    草屯鎮行政專用區及新社區區徵收工程」用地範
    圍內，並以九十二年十月廿八日府地劃字第○九二○一九七
    四三七二號函公告徵收在案，抗告人僅就系爭建物之徵收補
    償價額不服，提起行政爭訟，而未就系爭建物之徵收處分提
    起行政爭訟，則系爭建物之徵收處分應已確定，且抗告人已
    領取原公告之徵收補償費，有上開相對人九十四年六月十日
    府地劃字第○九四○一一五八四一○號函附卷可稽，並為抗
    告人所不爭，其聲請停止執行之標的亦非此已確定之建築改
    良物公告徵收處分（如係針對徵收處分，亦因行政處分已確
    定，而無法停止執行），而係相對人九十四年六月十日府地
    劃字第○九四○一一五八四一○號函說明二所謂「依土地徵
    收條例第二十一條規定台端對於旨揭建物之權利義務，於應
    受之補償費發給完竣時終止，請台端依同條例第二十八條規
    定於本（九十四）年七月卅一日前遷移完竣，逾期未遷移者
    ，依法執行」之通知。惟此通知顯係相對人為實現前述已確
    定之建築改良物公告徵收處分所為之接續執行行為，若有爭
    議，應循行政執行法所定聲明異議程序，請求救濟，不得認
    為係對抗告人發生法律效果之另一行政處分，自非行政訴訟
    法第116條第2項所定得聲請停止其執行之行政處分或決定。
    原法院未察及此，遽為系爭拆除通知，於九十四年十一月三
    十日前，停止執行之裁定，固有未洽，惟相對人並未就此提
    起抗告，本院自不能加以變更，而原裁定駁回抗告人聲請停
    止執行超出三個月期間至本案訴訟確定為止之部分，其理由
    雖有不同，但結論尚無不合，且依相對人答辯意旨所提事證
    ，如再延長停止執行，於公益顯有重大影響，抗告論旨猶指
    摘原裁定此部分不當，請求將停止執行之期間，再延長三個
    月，非有理由，應予駁回。
六、依行政訴訟法第104條、民事訴訟法第95條、第78條，裁定
    如主文。
中　　華　　民　　國　　94　　年　　11　　月　　10　　日
                  第四庭審判長法  官　趙　永　康
                              法  官  鄭　淑　貞
                              法  官　黃　淑　玲
                              法  官　侯　東　昇
                              法  官　林　文　舟
以  上  正  本  證  明  與  原  本  無  異
中　　華　　民　　國　　94　　年　　11　　月　　11 　 日
　　　　　　　　　　　　　　　書記官　彭　秀　玲
